臺灣彰化地方法院刑事判決　　　　　　　　　　　　 九十三年度易字第一二七八號
　　公　訴　人　臺灣彰化地方法院檢察署檢察官
　　被　　　告　丙○○
右列被告因贓物案件，經檢察官聲請簡易判決處刑（九十三年度偵字第一七五三號）
，本院彰化簡易庭認不宜以簡易程序判決處刑（九十三年度彰簡字第九四八號），簽
移由本院合議庭判決如左：
    主      文
丙○○無罪。
    理      由
一、公訴意旨略以：被告丙○○於不詳時間，在不詳地點，明知真實姓名、年籍均不
    詳之人所交付太陽鳥一隻（該太陽鳥特徵為左眼因白內障而失明，且原係乙○○
    於民國九十二年二月間某日，在彰化縣花壇鄉內溪一巷十三號住處，遭不明人士
    所竊取，以下簡稱系爭太陽鳥）係屬來源不明之贓物，竟以不詳價格故買之。復
    於民國九十二年三、四月間某日，以新台幣（下同）六、七千元之價格轉賣予不
    知情之賴國禛，再輾轉出售予不知情之楊慶賢及黃約男。嗣於九十三年一月二十
    八日十二時三十分許，乙○○在彰化縣鹿港鎮山崙里七鄰山寮巷九十八號黃約男
    之住處發現該隻太陽鳥，而循線查悉來源，因認被告所為，係涉犯刑法第三百四
    十九條第二項之故買贓物罪嫌等語。
二、公訴人認被告涉有右述犯嫌，係以告訴人乙○○指訴其失竊太陽鳥及查獲系爭太
    陽鳥之經過，證人林志哲陳述看過告訴人乙○○曾飼養一隻一眼白內障之太陽鳥
    之證詞，又告訴人乙○○稱在證人黃約男家中查獲之系爭太陽鳥是人工飼養，不
    會咬告訴人乙○○等情，而認定係其所失竊。又以證人蕭志鎰及吳文嘉之證詞證
    明證人蕭志鎰賣給被告之太陽鳥眼睛均是正常的，因而認定被告辯稱系爭太陽鳥
    向證人蕭志鎰購買時鳥眼已經失明等情不可採信，且以被告於警詢、偵訊時先供
    稱系爭太陽鳥買來時眼睛沒有失明，事後因受傷而擦眼藥水，鳥眼才變成霧霧的
    ，後又改稱伊向證人蕭志鎰購買系爭太陽時，鳥的眼睛已經有霧霧的情形，前後
    所供內容歧異，認有狡辯之情，又依證人賴國禎於偵訊時證稱被告在派出所外曾
    要求其在警詢作證「鳥眼是撞傷的」等不實內容，且證人賴國禎證稱當時有一名
    與被告同行而綽號為「阿同」的男性友人有案底等語，作為認定被告涉有贓物犯
    嫌之主要論據。
三、按被告未經審判證明有罪確定前，推定其為無罪，又犯罪事實應依證據認定之，
    無證據不得認定犯罪事實；另按不能證明被告犯罪者應諭知無罪之判決，刑事訴
    訟法第一百五十四條、第三百零一條第一項各定有明文。訊據被告堅決否認有公
    訴人所指之犯嫌，辯稱：系爭太陽鳥係伊向證人蕭志鎰合法購得，伊不知道是贓
    物，且太陽鳥長得都一樣，怎可只憑系爭太陽鳥一眼有白內障之特徵，即認定確
    為告訴人乙○○所失竊？為此請求無罪之判決等語。
四、經查：系爭太陽鳥左眼有白內障，且角膜嚴重水腫混濁，無法判斷白內障之情形
    ，有照片三張及中興大學醫學院獸醫教學醫院診斷證明書在卷可稽。上述太陽鳥
    係告訴人乙○○在證人黃約男之住處查獲，而證人黃約男證稱其係向證人楊慶賢
    所購買，證人楊慶賢證稱伊係向證人賴國禎購買，證人賴國禎證稱其係向被告購
    得等情，業據證人黃約男、楊慶賢、賴國禎於警詢及偵訊時證述在卷，被告亦坦
    承查獲之系爭太陽鳥為其所販售無訛。證人楊慶賢於警詢時供稱其聽聞友人即告
    訴人乙○○談及失竊一隻白底灰色有白內障之太陽鳥，很像之前伊賣給證人黃約
    男之鳥，才帶同告訴人乙○○前往證人黃約男家中查看等語，固足以顯示告訴人
    乙○○在查獲系爭太陽鳥前，已經表示曾失竊此種鳥類。惟告訴人乙○○於警詢
    時供稱其失竊太陽鳥之時間在九十二年二月間，而其至證人黃約男住處發現系爭
    太陽鳥之時間係在九十三年一月二十八日，相隔已將近一年，如何判定係告訴人
    乙○○所失竊之太陽鳥，據告訴人乙○○於警詢時證稱：「我抓該鳥時牠不會咬
    我，而養主黃約男抓牠時會咬他，所以我斷定該隻鳥是我失竊的」，又於偵訊時
    證稱：「我起初看到的時候有百分之八十的確信，之後抓他的時候，手工餵養的
    鳥不會咬人，但母鳥餵養的會咬人，那次抓過之後，才百分之百確信」、「該隻
    太陽鳥，我買來是幼鳥，買來時就有白內障‧‧‧我沒有發現其他的鳥，因為這
    些鳥長得都一樣，所以認不出來，只有這隻有缺陷比較容易認，我百分之百確信
    該隻鳥是我的」等語，可知告訴人乙○○係以系爭太陽鳥左眼有白內障之特徵，
    及該鳥不會咬告訴人乙○○等情，認定即為其所失竊之太陽鳥。起訴書亦認為「
    依照一般數學機率，告訴人欲知悉系爭太陽鳥眼睛有疾病、那隻眼睛有疾病，及
    是否人工飼養之機率應微乎其微，且何以系爭太陽鳥不會咬告訴人呢？故系爭太
    陽鳥確為告訴人所失竊」。惟在賣鳥業者或養鳥玩家之間，以手工方式餵養小鳥
    之情形是否很少見，足以評估其機率不高，及太陽鳥是否能因辨認飼主而不會咬
    啄飼主，並無其他積極證據足以佐證，倘以上述未經證實之經驗法則，遽認系爭
    太陽鳥確為告訴人乙○○所失竊，似稍嫌速斷。縱認為系爭太陽鳥確為告訴人乙
    ○○所失竊，惟其失竊期間約長達一年，在此期間內太陽鳥曾經數度輾轉易手，
    則被告之前手與竊盜者關係如何，與被告相識程度如何，及交易過程是否使被告
    足以知悉為不法取得之太陽鳥等情，均無法證明，又鳥類並無特殊之身分標示或
    登記資料足以顯示其來源，尚乏積極證據可證明被告在買受時即有贓物之認識。
    至被告先於九十三年一月二十八日警詢、九十三年三月十一日偵訊時供稱系爭太
    陽鳥是伊賣給證人賴國禎後，在賴國禎家中撞到眼睛而受傷等語，嗣於九十三年
    十一月十一日改稱伊向前手蕭志鎰購買時該鳥已患有眼疾云云，顯示被告前後供
    述矛盾，且陪同被告前往向證人蕭志鎰購鳥之證人吳文嘉亦於偵訊時證稱：「被
    告丙○○買的時候，小鳥的眼睛都是好的，壞的應該沒有人要買」等語，又證人
    賴國禎於九十三年十月二十五日偵訊時證稱被告在派出所外曾要求其配合在警詢
    作證「鳥眼是撞傷的」等不實內容，而當時有一名陪同被告至派出所外綽號「阿
    同」的男子，因本身有案底而不敢進入派出所內等語，或可顯示被告未能供出系
    爭太陽鳥之真正來源，惟認定犯罪事實應依證據，為刑事訴訟法所明定，故被告
    否認犯罪事實所持之辯解，縱屬不能成立，倘非有積極證據足以證明其犯罪行為
    ，仍不能遽為有罪之認定，此觀最高法院三十年度上字第一八三一號判例自明。
    又事實審法院對於證據之取捨，依法雖有自由判斷之權，然積極證據不足證明犯
    罪事實時，被告之抗辯或反證縱屬虛偽，仍不能以此資為積極證據應予採信之理
    由，最高法院另著有三十年度上字第四八二號判例可資參照。是以縱使被告所辯
    「其向證人蕭志鎰購買系爭太陽鳥時，鳥眼已經白濁」等情不足採信，亦不足以
    反證系爭太陽鳥確為告訴人乙○○所失竊，或被告在販入系爭太陽鳥時有購買贓
    物之主觀認識，此外，復無其他積極證據，足以證明被告有公訴人所指述之犯行
    ，揆諸前述最高法院判例及刑事訴訟法之相關規定，依法應諭知被告無罪之判決
    。
據上論斷，應依刑事訴訟法第四百五十二條、第三百零一條第一項，判決如主文。
本案經檢察官甲○○到庭執行職務。
中      華      民      國      九十四      年      二    月  二十二    日
                                臺灣彰化地方法院刑事第三庭
                                    審判長法官   余  仕  明
                                    法      官   簡  婉  倫
                                    法      官   黃  玉  齡
右正本證明與原本無異。
如不服本判決，應於判決送達後十日內，向本院提出上訴狀（須附繕本），上訴於台
灣高等法院台中分院。
告訴人或被害人對於判決如有不服具備理由請求檢察官上訴者，其上訴期間之計算係
以檢察官收受判決正本之日為準。
                                    法院書記官   林  怡  吟
中      華      民      國      九十四      年      二    月  二十三    日
